【裁判字號】    99,簡,152
【裁判日期】    990730
【裁判案由】    就業服務法
【裁判全文】
臺北高等行政法院判決
                                       99年度簡字第152號
原      告  甲○○
被      告  新竹縣政府
代  表  人  乙○○○○○○住同上
訴訟代理人  丙○○
上列當事人間就業服務法事件，原告不服行政院勞工委員會中華
民國98年12月25日勞訴字第0980033072號訴願決定，提起行政訴
訟，本院判決如下：
    主  文
原告之訴駁回。
訴訟費用由原告負擔。
    事實及理由
一、程序事項：本件因屬不服行政機關所為罰鍰處分而涉訟，其
    標的之金額為新臺幣（下同）15萬元，係在40萬元以下，依
    行政訴訟法第229 條第1 項第2 款規定，應適用簡易程序，
    本院並依同法第233 條第1 項規定，不經言詞辯論，逕行裁
    判。
二、事實概要：原告非法容留越南籍逃逸外勞丁○○○○○○（
    護照號碼：A0000000A ）於新竹縣峨眉鄉○○村2 鄰○○○
    8 號之住處豬舍內從事清洗等工作，案經內政部入出國及移
    民署（下稱移民署）專勤事務第一大隊新竹縣專勤隊於民國
    98年8 月25日當場查獲，嗣經被告審查屬實，乃依就業服務
    法第44條及第63條第1 項規定，以98年10月8 日府勞福字第
    0980152702號違反就業服務法罰鍰處分書處原告罰鍰15萬元
    整（下稱原處分）。原告不服，提起訴願經決定駁回，遂提
    起本件行政訴訟。
三、原告起訴主張：
（一）原告對於丁○○○○○○於原告住處暫時停留係基於越南
      友人之請託，及勿讓其流落街頭之原因，始允許丁○○○
      ○○○暫時停留。原告並未指示丁○○○○○○做任何工
      作，原告若有意聘僱丁○○○○○○工作，又怎會只要求
      其於早上7 時至8 時以及下午4 時至5 時工作？原告基於
      不讓丁○○○○○○遭受不法傷害，且為顯示臺灣人好客
      、善良之一面，以扭轉他國對我國之錯誤印象，在越南友
      人之介紹下，讓丁○○○○○○暫時停留於原告住處，原
      告除了未指示丁○○○○○○工作外，尚為其煮食並帶其
      外出吃大餐，丁○○○○○○係以客人之身分留在原告住
      處，與就業服務法中「容留外國人工作」完全不同。
（二）原告曾詢問丁○○○○○○為何要沖洗豬舍？丁○○○○
      ○回答係因原告對其很好，故在離開前想幫原告做一點事
      ，因原告不准其做事，只好趁原告不在時順手幫忙。原告
      於前往移民署製作筆錄時據實以告，惟被告卻不相信原告
      之陳述，原告曾聽聞外勞在移民署所製作之筆錄往往在移
      往相關單位後，都會有所失真而影響人民權益，而移民署
      官員為求業績，似會以誘導之方式問話，以取得想要之回
      答。
（三）原告並無觸犯就業服務法第44條之犯意及情事，而被告並
      無其他直接證據證實原告違反就業服務法第44條，僅以一
      未向原告查證與對質之一不識漢字之外國人之筆錄即作成
      原處分，實無理由。
（四）原告並聲明：
   1、訴願決定及原處分均撤銷。
   2、訴訟費用由被告負擔。
四、被告則以：
（一）該逃逸外勞丁○○○○○○係於98年8 月17日晚上7 時在
      新竹縣峨眉鄉○○村2 鄰○○○8 號（即原告戶籍地）處
      至98年8 月25日下午4 時20分在原告豬舍內清洗時為移民
      署專勤事務第一大隊新竹縣專勤隊當場查獲，於調查筆錄
      中坦承不諱，故原告確實已違反就業服務法第44條規定。
（二）原告謂丁○○○○○○係其越南友人介紹之客人暫居其住
      處，顯與調查筆錄不符，蓋丁○○○○○○係因逃逸找不
      到工作而至原告處，並非去作客，且係由非法仲介介紹其
      前往，並非原告朋友之妹妹；又工作係由原告指定，且原
      告於專勤隊之筆錄中亦無法提出該仲介之身分證明，無法
      證明原告所言之可信度。又該外勞已於98年10月8 日遣返
      ，洵堪認定，原處分應予維持。
（三）被告並聲明：
   1、駁回原告之訴。
   2、訴訟費用由原告負擔。
五、按「除本法另有規定外，外國人未經雇主申請許可，不得在
    中華民國境內工作。」「任何人不得非法容留外國人從事工
    作。」「違反第44條或第57條第1 款……規定者，處新臺幣
    15萬元以上75萬元以下罰鍰。……」就業服務法第43條、第
    44條、第63條第1 項定有明文。次按，行政院勞工委員會（
    下稱勞委會）91年9 月11日勞職外字第0910205655號函釋：
    「查『就業服務法』（以下簡稱本法）第44條規定『任何人
    不得非法容留外國人從事工作。』係指『自然人或法人』與
    外國人間雖無聘僱關係，但有未依本法及相關法令規定申請
    許可，即容許外國人停留於某處所為其從事勞務提供或工作
    事實之行為而言……」。
六、經查，移民署專勤事務第一大隊新竹縣專勤隊於98年8 月25
    日16時20分許，在新竹縣峨嵋鄉○○村○○○8 號旁豬舍內
    ，查獲越南籍逃逸外勞丁○○○○○○在該處清洗豬舍等情
    ，有外勞居留資料查詢、查獲照片可稽，訊之外勞丁○○○
    ○○○亦供承是屋主阿福（即原告）因其沒地方住，讓其住
    他家，從事洗衣、養豬及清理豬舍等工作；養豬及清理豬舍
    的時間是早上7 到8 時，下午16到17時，原告未提到薪資，
    只有提供吃住等語，此有外勞丁○○○○○○98年8 月25日
    調查筆錄附於原處分卷可參，是原告確有非法容留外國人從
    事工作之事實。原告雖坦承提供前開外勞吃住，惟否認容留
    其工作云云，惟查原告與前開外勞並不相識，僅因朋友電話
    連絡即予收容，已與常情有違；且原告友人既已告知該外勞
    目前無工作之事實，原告自應就該外勞可能未具合法聘僱許
    可或許可已失效之事實，有所認識，原告未予詳查，即予收
    留，又容許其從事清理豬舍工作致為警查獲，難認原告無非
    法容留外國人從事工作之故意，故原告主張不知外勞為其從
    事清理豬舍之工作一節，尚難採信。從而，原告未經申請許
    可，容留外勞丁○○○○○○為其從事工作，違反就業服務
    法第44條規定之事實，洵堪認定。
七、綜上所述，被告以原告違反就業服務法第44條規定，依同法
    第63條第1 項規定，以原處分處原告罰鍰15萬元，於法並無
    違誤，訴願決定遞予維持，亦無不合。從而原告訴請撤銷，
    為無理由，應予駁回。
據上論結，本件原告之訴為無理由，依行政訴訟法第236 條、第
233 條第1 項、第98條第1 項前段，判決如主文。
中    華    民    國    99    年    7     月    30    日
                   臺北高等行政法院第三庭
                                   法  官  劉穎怡
上為正本係照原本作成。
本件以訴訟事件所涉及之法律見解具有原則性者為限，始得於本
判決送達後20日內向本院提出上訴狀並表明上訴理由，如已於本
判決宣示後送達前提起上訴者，應於判決送達後20日內補具上訴
理由（均按他造人數附繕本），且經最高行政法院許可後方得上
訴。
中    華    民    國    99    年    7     月    30    日
                                   書記官  林苑珍

司法院資訊處製作；財團法人民間司法改革基金會備份。
